【裁判字號】    92,家聲,58
【裁判日期】    920929
【裁判案由】    
【裁判全文】
臺灣臺南地方法院民事裁定                          九十二年度家聲字第五八號
    聲  請  人  乙○○
    代  理  人  丙○○
右聲請人聲請指定親屬會議成員等事件，本院裁定如左：
    主      文
聲請駁回。
聲請程序費用由聲請人負擔。
    理      由
一、本件聲請意旨略以：查甲○○於民國九十一年十月十四日死亡，其係行政院國軍
    退除役官兵輔導委員會台南縣榮民服務處（以下簡稱退輔會台南縣榮民服務處）
    列冊之榮民，然卻早在六十二年間，即與聲請人共同生活，前後達三十一年之久
    ，甲○○所遺之財產大部分係聲請人所交付，且聲請人係屬甲○○生前所繼續扶
    養之人，依民法第一千一百四十九條之規定，應由親屬會議決議酌給甲○○之遺
    產予聲請人，惟甲○○並無足以構成親屬會議之親屬，致親屬會議不能召開，甲
    ○○之遺產已由退輔會台南縣榮民服務處保管，退輔會台南縣榮民服務處並為甲
    ○○之遺產管理人，聲請人為此爰依民法第一千一百三十二條之規定，聲請鈞院
    指定甲○○之親屬會議會員，並命剋期召開親屬會議以決議酌給遺產事宜等語。
二、按被繼承人生前，繼續扶養之人，應由親屬會議，依其所受扶養之程度，及其他
    關係，酌給遺產；又親屬會議會員，應就被繼承人之左列親屬與順序定之：一直
    系血親尊親屬、二三親等內旁系血親尊親屬、三四親等內之同輩血親；無前條規
    定之親屬，或親屬不足法定人數時，法院得因有召集權人之聲請，於其他親屬中
    指定之；親屬會議不能召開或召開有困難時，依法應經親屬會議處理之事項，由
    有召集權人聲請法院處理之，民法第一千一百四十九條、第一千一百三十一條第
    一項、第一千一百三十二條分別定有明文。
三、查聲請人主張甲○○係單身榮民，已於九十一年十月十四日死亡，留有遺產，現
    由退輔會台南縣榮民服務處為遺產管理人管理中之事實，業據聲請人提出退輔會
    台南縣榮民服務處九十二年四月二十一日南縣榮字０九二０００一七一七號函影
    本一件為證，堪予採信。又查聲請人主張其係甲○○生前繼續扶養之人，而欲請
    求酌給遺產，依民法第一千一百四十九條之規定，即應由甲○○之親屬召開親屬
    會議以決議酌給議產事宜，惟甲○○既係單身榮民，無親屬在台，則顯不能召開
    親屬會議或召開有困難，聲請人聲請本院指定甲○○之親屬會議會員，並命剋期
    召開親屬會議，顯屬事實上不能，自不應准許，揆諸前開民法第一千一百三十二
    條之規定，該酌給遺產之應經親屬會議處理事項，應由有召集權人聲請法院處理
    之，故有召集權人應另訴請酌給遺產，始為正辦。綜上所述，本件聲請為無理由
    ，應予駁回。
四、依非訟事件法第八條第一項前段，裁定如主文。
中      華      民      國    九十二    年      九      月    二十九    日
                                  臺灣臺南地方法院家事法庭
~B法      官  葉惠玲
右為正本係照原本作成。
如對本裁定抗告須於裁定送達後十日內向本院提出抗告狀，並應繳納抗告費新台幣四
十五元。
中      華      民      國    九十二    年      九      月    二十九    日
~B法院書記官  林靜慧


司法院資訊處製作；財團法人民間司法改革基金會備份。
